【裁判字號】    99,聲,634
【裁判日期】    990805
【裁判案由】    聲請具保停止羈押
【裁判全文】
臺灣高等法院臺南分院刑事裁定    九十九年度聲字第六三四號
聲請人
即被 告  甲○○
                 （
選任辯護人  黃慕容律師（扶助律師）
上列被告因違反毒品危害防制條例案件，聲請具保停止羈押，本
院裁定如下：
    主    文
聲請駁回。
    理    由
一、聲請意旨略以：
(一)被告本案業自民國（下同）九十四年一月十七日起羈押至九
    十四年九月七日原審諭知無罪而開釋，前後羈押八月差十日
    。
(二)鈞院上訴審於九十五年一月四日改諭：「甲○○連續販賣第
    一級毒品，累犯，處有期徒刑十五年，褫奪公權九年。」惟
    未羈押被告，今九十九年七月二十八日改諭：「甲○○販賣
    第一級毒品未遂，累犯，處有期徒刑八年。」反要羈押被告
    ，顯與憲法保障人權之比例原則有違。
(三)證人楊景翔經原審於九十四年八月二十四日交互詰問完畢，
    並先後經鈞院於九十四年十二月二十一日、九十八年六月十
    七日於上訴審、上更二審依職權訊問完畢，要無串證之虞，
    其三次警詢筆錄亦經鈞院上更一、上更三審暨本審勘驗完畢
    在卷，更無湮滅變造之虞。
(四)被告妻潘慧玲現在監服刑，兒子陳聖智今年十二歲（八十七
    年二月二十五日出生），正要上國中，請准予停止羈押，俾
    得為兒子辦理就讀國中手續等事宜。
二、按被告經法官訊問後，認為犯罪嫌疑重大，而有(一)逃亡或有
    事實足認為有逃亡之虞。(二)有事實足認為有湮滅、偽造、變
    造證據或勾串共犯或證人之虞。(三)所犯為死刑、無期徒刑或
    最輕本刑為五年以上有期徒刑之罪者，非予羈押，顯難進行
    追訴、審判或執行者，得羈押之，刑事訴訟法第一百零一條
    第一項定有明文。而羈押之必要與否或執行羈押後有無繼續
    之必要，仍許法院斟酌訴訟進行程度及其他一切情事而為認
    定，除有刑事訴訟法第一百一十四條各款所列情形之一不得
    駁回者外，准許與否，該管法院有自由裁量之權，衡非被告
    所得強求（最高法院二十九年抗字第五七號、四十六年台抗
    字第六號、第二一號等判例參照）。次按憲法保障人民身體
    自由之意旨，被告犯上開條款之罪嫌疑重大者，仍應有相當
    理由認為其有逃亡、湮滅、偽造、變造證據或勾串共犯或證
    人等之虞，法院斟酌命該被告具保、責付或限制住居等侵害
    較小之手段，均不足以確保追訴、審判或執行程式之順利進
    行，始符合該條款規定，非予羈押，顯難進行追訴、審判或
    執行之要件，此際羈押乃為維持刑事司法權有效行使之最後
    必要手段，於此範圍內，尚未逾越憲法第二十三條規定之比
    例原則，符合本院釋字第三百九十二號、第六百五十三號、
    第六百五十四號解釋意旨，與憲法第八條保障人民身體自由
    及第十六條保障人民訴訟權之意旨，尚無違背（司法院釋字
    第六百六十五號解釋理由書參照）。又重罪常伴有逃亡、滅
    證之高度可能，係趨吉避凶、脫免刑責、不甘受罰之基本人
    性，倘一般正常之人，依其合理判斷，可認為該犯重罪嫌疑
    重大之人具有逃亡或滅證之相當或然率存在，即已該當「相
    當理由」之認定標準，不以達到充分可信或確定程度為必要
    （最高法院九十八年度台抗字第六百六十八號裁定參照）。
    再按羈押被告之目的，在於確保訴訟程序之進行、確保證據
    之存在、真實及確保刑罰之執行，而被告有無羈押之必要，
    及羈押後其原因是否仍然存在，有無繼續羈押之必要，應否
    延長羈押，均屬事實認定之問題，法院有依法認定裁量之職
    權，自得就具體個案情節予以斟酌決定，如就客觀情事觀察
    ，法院許可羈押之裁定在目的與手段間之衡量並無明顯違反
    比例原則情形，即無違法或不當可言，且關於羈押原因之判
    斷，尚不適用訴訟上之嚴格證明原則，而應適用自由證明程
    序。又羈押之目的，除在於確保刑事偵查、審判程序之完成
    外，另亦有刑事執行保全之目的（最高法院九十八年度台抗
    字第四百零五號裁定意旨參照）。
三、經查：
(一)被告甲○○犯販賣第一級毒品未遂罪、累犯，業經本院九十
    九年度重上更(四)字第一一九號判處有期徒刑八年在案。經
    本院認所犯之罪，係最輕本刑為五年以上有期徒刑之罪，符
    合刑事訴訟法第一百零一條第一項第三款規定之羈押規定，
    而予羈押。
(二)被告以其於上訴審時未受羈押，現竟受羈押為由，主張不符
    比例原則，及現無滅證、串供之虞等語置辯。惟被告既經本
    院依販賣第一級毒品未遂罪判處有期徒刑八年，足見其犯罪
    嫌疑重大，且所犯之販賣第一級毒品罪，係最輕本刑為五年
    以上有期徒刑之罪，符合刑事訴訟法第一百零一條第一項第
    三款之情形，衡諸被告因已受重刑之諭知，判決如經確定，
    將來即須面臨重刑之處罰，已該當司法院釋字第六百六十五
    號之「相當理由」認定標準，無須達到充分可信或確定程度
    為必要，是被告逃匿以規避審判程序進行及刑罰執行之可能
    性甚高，仍有相當理由認為其有逃亡或滅證之虞，若命被告
    具保、責付或限制住居等侵害較小之手段，均不足以確保審
    判或執行程序之順利進行，是被告羈押之原因並未消滅，本
    院認被告有羈押之必要，自合乎比例原則，被告所執理由，
    並不足採。
(三)至被告以其妻現服刑中，兒子今年要上國中，請求具保停止
    羈押，要為兒子辦理就讀國中手續云云，經核被告家中狀況
    ，非屬本件羈押原因之消滅事由，被告以此請求具保停止羈
    押，仍無理由。
四、綜上所述，被告羈押原因尚未消滅，被告聲請准予具保停止
    羈押，為無理由，應予駁回。
五、據上論斷，爰依刑事訴訟法第二百二十條，裁定如主文。
中    華    民    國    99    年    8     月    5     日
                  刑事第一庭審判長法官  茆  臺  雲
                                  法官  王  明  宏
                                  法官  蔡  長  林
以上正本證明與原本無異。
如不服本裁定，應於收受本裁定後五日內向本院提出抗告狀。
                                書記官  李  培  薇
中    華    民    國    99    年    8     月    5     日

司法院資訊處製作；財團法人民間司法改革基金會備份。
